臺灣高等法院刑事判決
111年度上訴字第656號
上  訴  人  
即  被  告  郭志玟


指定辯護人  本院公設辯護人戴遐齡
上列上訴人即被告因毒品危害防制條例案件，不服臺灣新北地方
法院110年度訴字第761號，中華民國110年12月28日第一審判決
（起訴案號：臺灣新北地方檢察署110年度偵字第20067號），提
起上訴，本院判決如下：
    主  文
上訴駁回。
    事  實
郭志玟知悉海洛因、甲基安非他命分別為毒品危害防制條例所列管
之第一級、第二級毒品，未經許可不得持有、販賣，竟意圖營利
，分別為下列行為：
㈠基於販賣第二級毒品甲基安非他命以營利之犯意，持如附表二
  所示之行動電話，分別於附表一編號1、2所示之時間，以附表
  一編號1、2所示之方式與陳家銘聯絡，達成以附表一編號1、2
  所示之價格，販售如附表一編號1、2所示數量之甲基安非他命
  合意後，再以如附表一編號1、2所示之方式、時間、地點完成
  交易。
㈡基於販賣第一級毒品海洛因以營利之犯意，持如附表二所示之
  行動電話，於附表一編號3所示之時間，以附表一編號3所示之
  方式與石政威聯絡，達成以附表一編號3所示之價格，販售如
  附表一編號3所示數量之海洛因合意後，再以如附表一編號3所
  示之方式、時間、地點完成交易。
    理  由
一、本案作為認定事實所引用被告以外之人於審判外之供述證據
    ，均未經當事人及辯護人於言詞辯論終結前聲明異議，本院
    審酌各該證據資料製作時之情況，亦無違法不當及證明力明
    顯過低之瑕疵，依刑事訴訟法第159條之5規定，認均有證據
    能力。
二、訊據上訴人即被告郭志玟就前述販賣第一、二級毒品之犯罪
    事實，於警詢、偵訊、原審審理暨本院審理時均供認不諱（
    偵字卷第20至23、25、26、207、209，原審卷第151頁，本
    院卷第78頁），復有附表一證據欄所示之供述、非供述證據
    在卷可按，足徵被告前揭任意性自白核與事實相符，洵堪採
    信。又被告於原審審理時供稱：我賣毒品是賺一點量差給自
    己吃等語明確（原審卷第149頁），基此足認被告確有藉有
    販賣毒品以牟利之意圖，至為灼明。從而，被告本件犯行，
    事證已臻明確，洵堪認定，應予以依法論科。
三、論罪：
　㈠按行為後法律有變更者，適用行為時之法律。但行為後之法
    律有利於行為人者，適用最有利於行為人之法律，刑法第2
    條第1 項定有明文。查被告為附表一編號1所示之販賣第二
    級毒品行為後，毒品危害防制條例第4 條第2 項已於民國10
    9 年1 月15 日修正公布，並於同年7月15 日生效施行。修
    正前毒品危害防制條例第4 條第2 項係規定「製造、運輸、
    販賣第二級毒品者，處無期徒刑或七年以上有期徒刑，得併
    科新臺幣一千萬元以下罰金。 」修正後毒品危害防制條例
    第4 條第2 項則規定「製造、運輸、販賣第二級毒品者，處
    無期徒刑或十年以上有期徒刑，得併科新臺幣一千五百萬元
    以下罰金。 」是經比較新舊法之結果，修正後毒品危害防
    制條例第4 條第2項之法定構成要件雖未變更，然其法定刑
    度已較修正前提高，準此，修正後毒品危害防制條例第4 條
    第2 項並無較有利於被告之情形，依刑法第2 條第1 項前段
    之規定，應適用行為時即修正前毒品危害防制條例第4 條第
    2 項之規定。
　㈡按海洛因、甲基安非他命分別為毒品危害防制條例第2條第2
    項第1、2款所列管之第一級、第二級毒品，未經許可不得販
    賣。是核被告就附表一編號1所為，係犯修正前毒品危害防
    制條例第4條第2項之販賣第二級毒品罪；就如附表一編號2
    所為，係犯毒品危害防制條例第4條第2項之販賣第二級毒品
    罪；就附表一編號3所為，則係犯毒品危害防制條例第4條第
    1項之販賣第一級毒品罪。被告販賣前意圖販賣而持有毒品
    之行為，與前述販賣毒品之行為，為法條競合關係，均不另
    論罪。
　㈢被告就前揭所犯3罪間，其犯意各別，行為互殊，應予分論併
    罰。
　㈣刑之減輕事由：
　⒈毒品危害防制條例第17條第2 項固於109 年1 月15 日修正公
    布，並於同年7月15 日生效施行。而修正前毒品危害防制條
    例第17 條第2 項係規定「犯第四條至第八條之罪，於偵查
    及審判中均自白者，減輕其刑。」修正後毒品危害防制條例
    第17 條第2 項則規定「犯第四條至第八條之罪於偵查及歷
    次審判中均自白者，減輕其刑。」而被告於偵查、原審及本
    院審理時均就附表編號1所示之販賣第二級毒品犯行坦認不
    諱，已如前述，是不論依修正前或修正後之毒品危害防制條
    例第17條第2 項之規定，均有減輕其刑之適用，並無因該法
    律修正而具有利、不利變更之情事，自無庸新舊法比較，逕
    行適用修正後之規定。是就被告前開所犯販賣第二級毒品犯
    行，依修正後毒品危害防制條例第17條第2 項規定減輕其刑
    。
　⒉被告於偵查、原審及本院審理時均就附表編號2、3所示之販
    賣第二級毒品、第一級毒品犯行均供認不諱，詳如上述，均
    依毒品危害防制條例第17條第2 項之規定，予以減輕其刑。
　⒊按犯罪之情狀顯可憫恕，認科以最低度刑仍嫌過重者，得酌
    量減輕其刑，刑法第59條定有明文。該條所規定之酌量減輕
    其刑，係裁判上之減輕，必以犯罪之情狀可憫恕，認為宣告
    法定最低度之刑猶嫌過重者，始有其適用。如別有法定減輕
    之事由，應先依法定減輕事由減輕其刑後，科以最低刑度，
    猶嫌過重時，始得為之（最高法99年度台上字第5999號、10
    0年度台上字第744號判決意旨參照）。又刑法第59條規定犯
    罪之情狀可憫恕者，得酌量減輕其刑，其所謂「犯罪之情狀
    」，與同法第57條規定科刑時應審酌之一切情狀，並非截然
    不同之領域，於裁判上酌減其刑時，應就犯罪一切情狀（包
    括第57條所列舉之10款事項），予以全盤考量，審酌其犯罪
    有無可憫恕之事由（即有無特殊之原因與環境，在客觀上足
    以引起一般同情，以及宣告法定低度刑，是否猶嫌過重等等
    ），以為判斷（最高法院95年度台上字第6157號判決意旨參
    照）。經查：販賣第一級毒品罪之法定刑為「死刑或無期徒
    刑；處無期徒刑者，得併科新臺幣2千萬元以下罰金」，刑
    度可謂重大，然同為販賣第一級毒品之人，其原因動機不一
    ，犯罪情節未必盡同，或有大盤毒梟者，亦有中、小盤之分
    ，甚或僅止於吸毒者友儕間謀取蠅頭小利互通有無，其販賣
    行為所造成危害社會之程度自屬有異，但法律科處此類犯罪
    ，所設法定最低本刑則屬相同，殊難謂為非重，自非不可依
    被告客觀之犯行與其主觀之惡性二者加以考量其情狀，是否
    有可憫恕之處，適用刑法第59條之規定酌量減輕其刑，期使
    個案裁判之量刑，能斟酌至當，符合罪刑相當原則及比例、
    平等原則。查被告就附表一編號3所示之販賣第一級毒品海
    洛因犯行，雖助長毒品流通，戕害國人健康，應予非難，惟
    本案販賣海洛因之次數1次，對象1人，且數量甚微，僅有0.
    2公克，依其販賣之次數、對象及數量尚非甚鉅，衡情所販
    售之海洛因僅係供購買者自行當次施用抵癮，其惡性顯然不
    如專以販賣第一級毒品維生之販毒集團重大，造成社會整體
    侵害之程度較小，堪認其客觀犯行及主觀惡性仍有可憫恕之
    處，是依被告實際犯罪之情狀而言，縱依毒品危害防制條例
    第17條第2 項規定減輕其刑之後，即使量處法定最低刑度15
    年有期徒刑猶嫌過重，實有情輕法重之憾，在客觀上足以引
    起一般人之同情，為使罪刑相當，本院審酌上情，認被告如
    附表一編號3所示之犯罪情狀顯可憫恕，爰依刑法第59條之
    規定，酌減其刑，並遞減輕之。
　⒋至於附表一編號1、2部分，被告販賣甲基安非他命之數量分
    別為2.2公克、4公克，價金則為新臺幣（下同）3,500元、5
    ,000元，有相當之數量及犯罪所得，犯罪情節難認極輕微；
    況被告正值壯年、四肢健全，卻不思以正當途徑賺取財物，
    為圖個人私利，而為前述2次販賣第二級毒品犯行，且被告
    就該2次犯行，經依毒品危害防制條例第17條第2項之規定予
    以減輕其刑後，法定最低度刑分別為有期徒刑3年6月、5年
    ，依被告行為之罪責程度，要無量處最低度刑仍嫌過重，而
    足以引起社會一般人同情之情形，是被告及辯護人請求此部
    分再依刑法第59條酌減被告之刑度，難認有據。
四、上訴駁回部分：
　㈠原審認被告本件犯行，罪證明確，審酌被告明知第一級、第
    二級毒品戕害人民之身體健康，竟仍為圖一己私利，視政府
    反毒政策及宣導如無物，販賣第一級毒品海洛因及第二級毒
    品甲基安非他命，助長施用毒品惡習，危害人民生命健康及
    社會治安，所為實有不該；惟念其犯後均坦承犯行，態度尚
    可，兼衡其販毒之對象、次數、數量及獲利、前有毒品犯罪
    紀錄之素行（本案不構成累犯），復衡酌被告於原審審理時
    自陳其國小畢業，從事木工工作，收入約2萬8,000元、要扶
    養1 個女兒等一切情狀，分別量處如附表一「原審宣告刑」
    欄所示之刑，並參酌被告現年40歲，考量本案定刑對被告再
    社會化之影響及被告自始承認全部犯行，未虛耗司法資源之
    有利量刑因子，故從輕酌定應執刑有期徒刑8年8月。復說明
    ：㈠按犯毒品危害防制條例第4條之罪者，其供犯罪所用之物
    ，不問屬於犯罪行為人與否，均沒收之，此見毒品危害防制
    條例第19條第1項自明。查扣案如附表二所示之行動電話1支
    ，為被告所有且為本案販毒聯絡所用，此為被告於原審審理
    時自承在卷，是扣案如附表二所示之行動電話1支，應依上
    開規定沒收之。㈡按犯罪所得，屬於犯罪行為人者，沒收之
    ；於全部或一部不能沒收或不宜執行沒收時，追徵其價額，
    刑法第38條之1第1項前段、第3項定有明文。經查，被告本
    案附表一各次販賣毒品犯罪所得，分別為3,500元、5,000元
    、2,500元，業據其於警詢、偵訊及審理時均自承在卷，並
    未扣案，均應依前揭規定宣告沒收，並於全部或一部不能沒
    收或不宜執行沒收時，追徵其價額。㈢另被告扣案除上開宣
    告沒收之行動電話外，其餘毒品吸食器2組、海洛因1包、安
    非他命3包、分裝勺3支、玻璃球3顆、摻有海洛因之香菸1枝
    、槍管（已貫通）3支、滑套（半成品）4個、槍身3組、滑
    套（半成品）2個、彈匣2個、複進彈簧1支、筆記本1本等物
    ，無證據顯示與本案販賣毒品有關，爰不在本案中宣告沒收
    ，應由檢察官另為適法之處理。經核原審認事用法均無違誤
    ，量刑及沒收尚屬允當。
　㈡被告及辯護人主張就附表一編號1、2所示之犯行，應有刑法
    第59條酌減其刑之適用，核屬無據，業經本院論述如前。又
    又量刑輕重，係屬法院得依職權自由裁量之事項，苟其量刑
    已以行為人之責任為基礎，並斟酌刑法第57條各款所列情狀
    ，而未逾越法定刑度或有濫用權限情事，即不得任意指為違
    法。原審已就被告之量刑刑度詳為審酌如上，其量刑既未逾
    越法定刑度，亦未濫用自由裁量之權限，自難認有何不當。
    又原審酌定應執行刑部分，於各刑中之最長期（即7年8月）
    以上，各刑合併之刑期（即16年8月）以下，定其應執行之
    刑為有期徒刑8年8月，並未逾越法律外部性界限，且原審所
    定應執行刑復予以酌減8年，顯已給予相當之恤刑利益，符
    合法律授予裁量權之目的，尚無違背內部性界限。是原審酌
    定之執行刑，並未違背刑法第51條各款之規定，亦無明顯違
    背公平、比例原則或整體法律秩序之理念，屬法院裁量職權
    之適法行使，核無違法或不當。是被告上訴主張原審量刑暨
    所定之應執行刑均屬過重，亦屬無稽，應予駁回。
據上論斷，應依刑事訴訟法第368條，判決如主文。
本案經檢察官何嘉仁到庭執行職務。
中　　華　　民　　國　　111 　年　　4 　　月　　27　　日
                  刑事第二十五庭審判長法　官  邱滋杉
                                      法　官  邱瓊瑩
                                      法　官  陳彥年
以上正本證明與原本無異。
如不服本判決，應於收受送達後20日內向本院提出上訴書狀，其
未敘述上訴之理由者並得於提起上訴後20日內向本院補提理由書
（均須按他造當事人之人數附繕本）「切勿逕送上級法院」。
                                      書記官  彭秀玉
中　　華　　民　　國　　111 　年　　5 　　月　　3 　　日
附表一：
編號 毒品交易之對象、方式、時間、地點 交易內容        證     據 原審宣告刑  1 郭志玟於民國109年7 月12日下午2 時36分至4 時31分間，持如附表二所示之行動電話，以通訊軟體LINE與陳家銘聯絡達成買賣合意後，於同日下午5 時20分許，在新北市○○區○○路000 巷00號交易。 郭志玟以新臺幣（下同）3,500 元之價格，販售重量2.2 公克之甲基安非他命給陳家銘。 ⑴證人陳家銘於警詢及偵訊時之證述（偵字卷第37、38、223頁）。 ⑶通訊軟體LINE對話紀錄畫面翻拍照片3 張（偵字卷第121頁）。 郭志玟販賣第二級毒品，處有期徒刑參年捌月。  2 郭志玟於109 年9月16日上午11時11分至下午1 時4 分間，持如附表二所示之行動電話，以通訊軟體LINE與陳家銘聯絡達成買賣合意後，於同日下午2 時許，在新北市○○區○○路000 巷00號交易。 郭志玟以5,000元之價格，販售重量4 公克之甲基安非他命給陳家銘。 ⑴證人陳家銘於警詢及偵訊時之證述（偵字卷第38至40、223頁）。 ⑵通訊軟體LINE對話紀錄畫面翻拍照片4 張（偵字卷第121、122頁）。 郭志玟販賣第二級毒品，處有期徒刑伍年肆月。  3 郭志玟於109 年12月13日晚間11時2 分許，持如附表二所示之行動電話，先以通訊軟體WeChat聯絡石政威達成買賣合意後，石政威於同日晚間11時44分許，將購毒價金2,500 元轉帳至郭志玟指定之中華郵政股份有限公司帳號000000000000號帳戶（下稱本案郵局帳戶）中，再於同日晚間11時44分至12時之間，在新北市林口區捷運Ａ7 體育大學站交易。 郭志玟以2,500元之價格，販售重量0.2 公克之海洛因給石政威。 ⑴證人石政威於警詢及偵訊時之證述（偵字卷第146 至148、235頁）。 ⑵通訊軟體WeChat對話紀錄畫面翻拍照片5 張（偵字卷第123 頁）。 ⑶轉帳交易結果通知畫面翻拍照片1張（偵字卷第123 頁）。 ⑷本案郵局帳戶歷史交易清單1 份（偵字卷第199頁）。 郭志玟販賣第一級毒品，處有期徒刑柒年捌月。 
附表二：
名    稱 數量 備    註 行動電話（IMEI：000000000000000 號） 1 支 被告持有與本案購毒者聯絡